# 母子公司共同投资设立合营企业的会计处理

提问人：超空间小天鹅 时间：2014-06-28 21:59:58
A、B、C三家公司合资成立D公司，其中B公司是A公司的全资子公司，大政方针都由A公司控制。 D公司的董事长由A公司派出，总经理是B公司员工，C公司为A、B公司原来的商业伙伴，能向D公司派出董事以及厂长等管理人员。
三家公司的股权分布如下： A公司 40% B公司 45% C公司15%
三家公司后续计量方法如下
A公司成本法 C公司权益法
这个问题的关键在B公司，在个别报表层面（合并报表层面就是成本法），究竟是以共同控制的原因而使用成本法，还是以间接控制的理由使用成本法？

回答人：chenyiwei
虽然B公司是第一大股东，但因为B是A的全资子公司，很可能B是A的实质代理人，从而B对A并不拥有控制权（甚至不存在重大影响）。如果是这种情况，应考虑B公司个别报表层面作为不具有控制、共同控制或重大影响的长期股权投资而作为可供出售金融资产核算。

提问人：心海拂清风 时间：2014-06-29 17:34:49
陈老师，为何b公司不能采用权益法合算呢？与按照可供出售金融资产有何区别？在A公司合并层面应该对d采用成本法核算吧？谢谢

回答人：chenyiwei
能否采用权益法要看本会计主体（此处为B）自身对被投资方是否具有重大影响，不能只看持股比例。从此处案例的情况看，很可能不是。

提问人：超空间小天鹅 时间：2014-06-29 23:06:30
但是作为可供出售金融资产不一定合适，因为B公司作为A公司的全资子公司，母公司承诺对子公司进行资金支持，并不存在任何出售该资产以换取资金流的意图，且被投资公司涉及民企、外企，无法获得公允的市场价值，所以应作为成本法下的不具有重大影响且公允价值无法合理计量的长期股权投资。

回答人：chenyiwei
到新修订的长期股权投资准则生效后，如果股权投资对被投资企业无控制、共同控制和重大影响的，就是作为可供出售金融资产核算。